【裁判字號】    90,台上,7494
【裁判日期】    901212
【裁判案由】    殺人未遂
【裁判全文】
最高法院刑事判決                                九十年度台上字第七四九四號
    上  訴  人  台灣高等法院高雄分院檢察署檢察官
    被      告  甲○○
右上訴人因被告殺人未遂案件，不服台灣高等法院高雄分院中華民國八十八年九月十
四日第二審判決（八十八年度上訴字第三一○號，起訴案號：台灣屏東地方法院檢察
署八十五年度偵字第六五一一、六八○六號），提起上訴，本院判決如左：
    主  文
上訴駁回。
    理  由
按刑事訴訟法第三百七十七條規定：上訴於第三審法院，非以判決違背法令為理由，
不得為之。是提起第三審上訴，應以原判決違背法令為理由，係屬法定要件。且必須
依據卷內資料為具體之指摘，並足據以辨認原判決已具備違背法令之形式，始屬相當
。本件原判決撤銷第一審論被告甲○○以共同傷害人之身體罪，處有期徒刑壹年貳月
之判決，改判諭知該被告無罪。係認(一)證人劉榮輝、蔡明輝雖曾證稱：被告有參與毆
打被害人潘太雄云云。然蔡明輝嗣後又稱：「（問：是否有甲○○此人﹖）我眼力不
好，認不清」；而劉榮輝係首先與被告發生爭執之人，何以其於民國八十三年十月五
日台灣屏東地方法院審理潘太雄傷害案時，竟未陳明被告有參與行兇毆打潘太雄，及
至該案於原審調查時始證述被告有參與行兇等語﹖證人劉榮輝、蔡明輝所為不利於被
告之證言，即不足採為論處被告罪刑之依據。(二)證人潘日雲、劉長盛自始即證稱未見
到被告有參與毆打被害人等情，渠等所為證言，亦不足採為不利於被告之證明。(三)證
人謝松樺、郭大猷、葉景棠、柳春智、蘇朝慶、鍾源雄、蔡國勝等人，或稱被告僅係
事後為勸架而趕至現場，或稱被告未參與打架，或稱不認識打架之人，渠等所為證言
均對被告有利，要堪採為判決被告無罪之依據。(四)證人即屏東縣潮州鎮調解委員會委
員鄭水俊、楊玉泉、王武富、吳安玄均證以：八十七年三月十七日調解時，雙方並沒
有說被告有參與毆打被害人之情事。是被告所辯因該次調解時，被害人已告伊共同殺
人未遂，始將伊列為調解對造人云云，亦堪足取。(五)有關本件行兇案曾簽寫二次和解
書，第一次是於八十三年二月二十七日所寫之和解同意書，第二次是於訴訟四年後之
八十七年三月十七日在屏東縣潮州鎮調解委員會所寫之調解筆錄，有該和解同意書及
調解筆錄附卷可按，該二次和解書均記載係吳春明（已判處傷害罪刑確定）與潘太雄
鬥毆，均未提到被告有參與行兇之事，其中第一次之和解書名義人係甲方吳春明與乙
方潘太雄，而未列被告為當事人，第二次之調解筆錄更記載「陳潻財聞訊後，立即前
往現場勸架，並將吳春明帶走」等語，潘太雄在第二次之調解筆錄已承認「甲○○聞
訊後，立即前往現場勸架，並將吳春明帶走」之事實，益證被告所辯：伊未參與毆打
被害人潘太雄，核與事實相符。(六)卷附八十七年三月十九日民眾日報之登報道歉，是
在屏東縣潮州鎮調解委員會調解完成後，潘太雄又要求登報道歉，被告原先反對，後
經調解委員勸解，吳春明才同意登報道歉，復據證人吳安玄供證在卷。又該登報道歉
內容也僅指吳春明傷害潘太雄，並未提到被告有參與行兇。是被告所辯：係因潘太雄
已對其提出告訴，雙方訴訟已一年半（八十五年九月潘太雄開始告訴甲○○），才將
其同列為道歉人云云，亦非無憑。該登報道歉啟事，即不足採為不利於被告之證明。
(七)檢察官雖以吳春明於台灣高等法院高雄分院審理八十五年度上更（一）字第一三二
號吳春明殺人未遂案件時曾供陳伊與被告同返現場等語。惟經調閱該案卷查明，吳春
明並未述說有與被告同返現場情事，有該案卷內吳春明之歷次筆錄可稽。且本院八十
六年度台上字第四二三一號刑事判決亦載明：「詳核上訴人（指吳春明）於原審審理
時似僅稱：甲○○是要勸架的，沒有與伊一道去現場云云，原判決竟謂上訴人（指吳
春明）並不否認於上開時地，遭被害人毆打成傷，旋即離去，嗣後夥同其妹婿甲○○
同返現場云云」，亦有認定事實與卷證資料不相符合之違法，有該刑事判決附卷可憑
。則上開八十五年度上更（一）字第一三二號刑事判決謂：吳春明於該案審理時有供
陳與被告同返現場云云，顯係誤認。(八)經將被告、潘太雄及證人蔡明輝等人送測謊結
果，就甲○○稱：(1)打傷潘太雄的人不是渠帶至現場的；(2)當天渠至現場是為了勸架
；(3)其並沒有毆打潘太雄；經測試無情緒波動反應，應未說謊。就潘太雄稱：(1)當天
甲○○有帶人到現場打傷渠；(2)當天甲○○到現場不是為了勸架；經測試呈情緒波動
反應，應係說謊。(3)甲○○並沒有持刀械砍殺渠；經測試無情緒波動反應，應未說謊
。就蔡明輝稱：(1)當天其有在案發現場；經測試無情緒波動反應，應未說謊。(2)其不
知道打傷潘太雄的人是否係甲○○帶來的；經測試呈情緒波動反應，應係說謊（即其
應知道打傷潘太雄的人並非甲○○帶來的）。有法務部調查局（八八）陸（三）字第
八八一三一九四一號鑑定通知書可稽。被告甲○○經測謊既無說謊反應，而係告訴人
及證人潘太雄、蔡明輝有說謊反應，益足證被告並無參與行兇情事。因而撤銷第一審
不當之判決，改判諭知被告無罪，已述其所憑之證據及認定之理由。從形式上觀察
，原判決並無違背法令之情形存在。檢察官上訴意旨，置原判決所為之明白論斷於不
顧，專憑其個人意見，就原審取捨證據、判斷事實、適用法律職權之適法行使及原判
決理由已詳細說明之事項，漫事爭執，難認已符合首揭法定之第三審上訴要件。又刑
事訴訟法第三百七十九條第十款所稱：「依本法應於審判期日調查之證據」，指該證
據在客觀上為法院認定事實及適用法律之基礎者而言。此種證據，未予調查，同條特
明定其判決當然違背法令。其非上述情形之證據，未予調查者，本不屬於上開第十款
之範圍，縱其訴訟程序違背法令，惟如應受同法第三百八十條之限制者，即不得據以
提起第三審上訴。原判決綜合卷內全部證據資料，認定被告並未參與毆打潘太雄之情
事，因而撤銷第一審不當之判決，改判諭知被告無罪，而其雖未依聲請傳喚證人邱順
興、張放明，復未說明無調查必要之理由，所踐行之訴訟程序，稍嫌瑕疵，然原審縱
使傳喚該二證人證明被告曾於八十八年六月十六日央託邱、張二人轉求被害人潘太雄
放被告一條路走，不要逼被告上梁山云云屬實，亦無從認定被告確有參與毆打潘太雄
之情事，是原判決未依聲請傳訊證人邱順興、張放明，對於判決主旨不生影響，該項
證據既非原判決認定事實之基礎，其未調查，核與刑事訴訟法第三百七十九條第十款
所規定之違法情形，並不相當，依同法第三百八十條規定，不得執以指摘據為第三審
上訴之正當理由。檢察官上訴違背法律上之程式，應予駁回。
據上論結，應依刑事訴訟法第三百九十五條前段，判決如主文。
中      華      民      國     九十     年     十二     月     十二     日
                              最高法院刑事第十一庭
                                  審判長法官  林  增  福
                                        法官  邵  燕  玲
                                        法官  吳  昆  仁
                                        法官  陳  世  雄
                                        法官  惠  光  霞
      右正本證明與原本無異
                                              書  記  官
中      華      民      國     九十     年     十二     月     十九     日


司法院資訊處製作；財團法人民間司法改革基金會備份。
